【裁判字號】    98,上易,448
【裁判日期】    980422
【裁判案由】    業務侵占等
【裁判全文】
臺灣高等法院臺中分院刑事判決         98年度上易字第448號
上  訴  人  臺灣臺中地方法院檢察署檢察官
上  訴  人
即  被  告  丁○○
選任辯護人  林道啟  律師
上列上訴人等因被告業務侵占等案件，不服臺灣臺中地方法院97
年度訴字第4306號中華民國97年12月24日第一審判決（起訴案號
：臺灣臺中地方法院檢察署97年度偵字第5747號），提起上訴，
本院判決如下：
    主    文
原判決撤銷。
丁○○犯侵占罪，處有期徒刑柒月；又犯恐嚇危害安全罪，處有
期徒刑月，減為有期徒刑壹月又拾伍日。應執行有期徒刑捌月
。
    犯罪事實
一、丁○○於民國（下同）94年10月12日，與乙○○簽訂合夥契
    約，2人約定由丁○○以挖土機具1部、大破碎石機1部、石
    磨碎石機1組、輸送帶1組、變電箱1組、控制箱1組、發電機
    2部等機具出資，乙○○則以其於94年7月11日，向丁○○購
    買之CAT挖土機1部及先前陸續借款予丁○○之款項合計新臺
    幣（下同）410萬元出資，2人合夥經營打碎石工作，就前開
    機具之消磨損壞、工資、油費、運輸、管銷費用等支出由2
    人各分攤一半，營業利潤亦由2人均分，若日後未再合作，
    丁○○與乙○○皆可出價購買前開機具或共同議價出售。迄
    至95年5月17日，2人約定由丁○○將上開機具全部讓渡予乙
    ○○，以抵前欠，而結束合夥關係。嗣於96年6月間，丁○
    ○為引進資金，乃向乙○○介紹楊詠，3人並於96年6月15
    日簽訂契約合作書，由乙○○將上開機具暫時交由丁○○作
    生產使用，楊詠則提供資金及另外部分機具，以此合作砂
    石級配加工、買賣等事業。惟仍經營不善，楊詠不堪虧損
    ，欲賣掉前開丁○○所提供之機具換得現金以支付先前之欠
    款，此時丁○○明知乙○○所交付之上開機具僅係暫時交由
    其作生產使用，並非其所有，竟意圖為自己不法之所有，予
    以侵占入己後，於96年8月10日擅自與楊詠簽訂同意書，
    同意讓渡予不知情之楊詠，並同意楊詠出售，約定如楊
    詠出售所得超過300萬元，超過之金額再退回給丁○○。
    楊詠於取得同意書後隨即將上開機具以125萬元之價格，
    出售予不知情之許敏邦，嗣乙○○始輾轉得知上情。
二、丁○○於95年10月間某日，因欲向乙○○借款遭拒絕，竟惱
    羞成怒，基於恐嚇危害安全之犯意，在不詳處所撥打電話以
    「今晚妳們家給我搬搬走」、「妳今晚等著看我怎麼做」等
    語恐嚇乙○○，致生危害於乙○○生命、身體之安全。
三、案經乙○○訴由臺灣臺中地方法院檢察署檢察官偵查起訴。
    理    由
一、訊據上訴人即被告（下稱被告）丁○○對於上開與告訴人乙
    ○○簽訂合夥契約；嗣其曾於96年8月10日與證人楊詠簽
    訂同意書，同意將上開機具讓渡予楊詠，並同意楊詠出
    售，嗣楊詠取得同意書後隨即將上開機具以125萬元之價
    格，出售予不知情之許敏邦；及其於95年10月間某日確曾打
    電話予告訴人乙○○等事實均供認不諱，惟矢口否認有侵占
    及恐嚇危害安全之犯行，辯稱：告訴人乙○○為上開契約合
    作書之見證人，就上開契約合作書約定於楊詠投資失利時
    ，伊得出售上開機具以清償楊詠300萬元之出資乙節，自
    不能諉為不知，嗣因楊詠投資失利，伊應楊詠之要求依
    上開契約合作書之約定，於96年8月10日出具同意書同意楊
    詠出售上開機具，應無違背告訴人之意思。至伊打電話予
    告訴人時，雖有吵架，但僅係講氣話而已，並無恐嚇之意思
    云云。經查：
  (一)上開犯罪事實，業據證人即告訴人乙○○於偵查中指訴綦詳
    ，並有被告與告訴人簽立之合夥契約書、被告與證人楊詠
    簽立之合夥契約書、被告與證人楊詠簽立之機械讓渡書、
    契約合作書、機具讓渡同意書、證人楊詠與證人許敏邦簽
    立之機具買賣合約書等各1份附卷可稽。
  (二)又被告於與告訴人簽訂上開合夥契約書後，嗣已於95年5月1
    7日將上開機具全部讓渡予告訴人乙○○，業據告訴人陳明
    在卷（見他案卷第3頁），並有被告書立之字據影本1份在卷
    可稽（見他案卷第47頁），是上開機具自95年5月17日起已
    全部歸告訴人所有甚明。
  (三)告訴人於96年6月15日係將上開機具暫時交由被告作生產使
    用，此有機械讓渡書影本1份附卷可按（見他案卷第88頁）
    ，且為被告所不否認，是被告自96年6月15日持有告訴人之
    上開機具無疑。
  (四)嗣被告於96年6月15日與證人楊詠簽訂契約合作書，約定
    由被告提供上開機具，證人楊詠提供小石虎乙組及篩石器
    乙組、小震動器乙台、輸送帶乙台等生產機具，雙方共同合
    作經營砂石級配加工、買賣等事業，亦有契約合作書影本1
    份在卷足按（見他案卷第22頁至第25頁）。
  (五)被告於96年8月10日與證人楊詠簽訂同意書，同意將上開
    機具讓渡予楊詠，且楊詠可將上開機具出售，如出售所
    得超過300萬元，超過之金額再退回給被告，有同意書影本1
    份附卷可稽（見他案卷第112頁）。又證人楊詠於96年10
    月11日已將上開機具出售予證人許敏邦，亦有買賣合約書影
    本1份在卷足憑（見他案卷第113頁）。是被告自96年8月10
    日起，已將持有告訴人上開機具之意思，變易為其所有之意
    思，其主觀上具有不法所有之意圖甚明。
  (六)至被告雖辯稱其與證人楊詠簽訂上開契約合作書時，告訴
    人為該契約合作書之見證人，就該契約合作書約定於楊詠
    投資失利時，其得出售上開機具以清償楊詠300萬元之出
    資乙節，自不能諉為不知，嗣因楊詠投資失利，其應楊詠
    之要求依上開契約合作書之約定，於96年8月10日出具同
    意書同意楊詠出售上開機具，應無違背告訴人之意思云云
    。惟證人即告訴人乙○○於本院審理時到庭結證稱：「被告
    與楊詠簽訂契約合作書的時候，我是擔任見證人，上開契
    約合作書第7條約定的意思，並不是楊詠在投資失利時，
    被告可以變賣機器，而是楊詠虧損金額超過3百萬元的時
    候且經過我的同意，被告才可以變賣，本件楊詠出售上開
    機具時，並未虧損超過3百萬元，且被告出具同意書同意楊
    詠出售上開機具，我並不知情，我並未同意被告、楊詠
    2人出售上開機具」等情（見98年3月31日審理筆錄）；證人
    甲○○於偵查時亦結證稱：「楊詠出售上開機具時，被告
    知情，但告訴人不知情」等語（見他案卷第102頁）；於本
    院審理時復結證稱：「買賣上開機具時，只有我跟楊詠與
    我一個朋友即買家在場，乙○○不知道，因為買賣時她不在
    場。至我跟乙○○講電話時，乙○○在電話中並沒有同意讓
    被告將上開機具賣掉，她只說要跟楊詠講」等語；參以上
    開機具既自95年5月17日起已歸告訴人所有，衡情告訴人自
    不可能同意被告出售予他人，益見被告上開所辯，並不足取
    。
  (七)又證人戊○○於本院審理時到庭證稱：「（問：96年間乙○
    ○是否有介紹你向楊詠購買機器？）他有跟我說機器在台
    中，叫我可以去看一看。我與楊詠不是很熟，因為證人乙
    ○○答的砂石機器故障時，都是由我維修。工作結束時，乙
    ○○說機器不要了，請我鑑定機器價值。（問：你有無因為
    要購買機器跟楊詠接洽過？）我與他不熟，我只有與他通
    過1、2次電話，他有請我到清泉崗機場，因為機器已經運回
    台中，問我是否要購買。我是因為乙○○的介紹，才間接認
    識楊詠。（問：當時有無與楊詠為了上開機具出價過？
    ）他有開價180萬元，我說機器比較老舊，我沒有辦法購買
    ，我跟他說我願意以90萬元收購，後來沒有成交。」等語，
    經核並無法資為有利於被告之證明。
  (八)另被告於上開時間確曾以電話恐嚇告訴人稱：「今晚妳們家
    給我搬搬走」、「妳今晚等著看我怎麼做」等語，因而致告
    訴人心生畏懼，業據證人即告訴人乙○○結證在卷，且被告
    於原審審理時亦不否認其於電話中確有對告訴人言及上開言
    詞之事。而告訴人係1名中年婦女，經被告以上開言詞恐嚇
    ，在客觀上不免會有心生畏懼之感，此外並有電話錄音譯文
    1份在卷可按。至被告於本院審理時辯稱其僅係講氣話而已
    ，並無恐嚇之意思云云，核與事實不符，不足憑採。
  (九)綜上所述，足證被告上開所辯顯係飾卸之詞，不足採信，是
    罪證明確，其犯行堪以認定。
二、按被告以外之人於審判外之陳述，雖不符刑事訴訟法第159
    條之1至第159條之4之規定，而經當事人於審判程序同意作
    為證據，法院審酌該言詞陳述或書面陳述作成時之情況，認
    為適當者，亦得為證據。當事人、代理人或辯護人於法院調
    查證據時，知有第159條第1項不得為證據之情形，而未於言
    詞辯論終結前聲明異議者，視為有前項之同意，刑事訴訟法
    第159條之5第1項、第2項定有明文。立法意旨在於傳聞證據
    未經當事人之反對詰問予以核實，原則上先予排除，惟若當
    事人已放棄詰問或未聲明異議，基於證據資料愈豐富，愈有
    助於真實發現之理念，且強化言詞辯論主義，法院自可承認
    該傳聞證據例外擁有證據能力。查本件被告及其選任辯護人
    對於上開證人於審判外陳述及其他非供述證據之證據能力，
    均未於言詞辯論終結前聲明異議，依刑事訴訟法第159 條之
    5第2項之規定，視為同意作為證據，且本院審酌上開證人均
    係於案發後不久所為之陳述，記憶猶新，又非在非自由意志
    之情況下所為之陳述，所陳自較符事實；至其他非供述證據
    則係從事業務之人於業務上製作之紀錄文書、證明文書，與
    其責任、信譽攸關，若有錯誤、虛偽，該從事業務之人可能
    因此擔負刑事及行政責任，且該等文書經常處於可能受公開
    檢查之狀態，其正確性及真實之保障極高，核無顯有不可信
    之情況，是本院認該言詞及書面陳述適當，依刑事訴訟法第
    159條之5第1項之規定，自得為證據。
三、核被告所為，關於事實欄一部分，係犯刑法第335條第1項之
    普通侵占罪；關於事實欄二部分，係犯刑法第305條之恐嚇
    危害安全罪。公訴人雖認事實欄一部分係犯刑法第336條第2
    項之業務侵占罪，惟被告與告訴人係終止合夥關係後，由被
    告於95年5月17日將上開機具讓渡予告訴人，然後告訴人於
    96年6月15日再將上開機具暫時交由被告作生產使用，業如
    前述，準此被告自96年6月15日後係因使用借貸關係而持有
    上開機具，並非因業務上之關係而持有上開機具，是被告於
    96年8月10日擅自予以侵占入己，應僅成立普通侵占罪，公
    訴人認係成立業務侵占罪，起訴法條尚有未洽，惟因兩者社
    會基本事實相同，應由本院將此部分予以變更起訴法條。至
    被告所犯之上開普通侵占及恐嚇危害安全等2罪間，犯意各
    別、行為互異，應分論併罰。又上開恐嚇危害安全部分，其
    犯罪時間係在96年4月24日之前，合於中華民國96年罪犯減
    刑條例所規定之減刑條件，應依該條例之規定予以減刑2分
    之1。原審予以論罪科刑，固非無見，惟查(一)被告與告訴人
    已終止合夥關係，且被告於95年5月17日已將上開機具讓渡
    予告訴人，已如前述，是被告於96年8月10日所侵占之上開
    機具，為屬告訴人所有之物，並非合夥財產，其所犯係普通
    侵占罪，原判決認被告所侵占為合夥財產，係犯業務侵占罪
    ，已有違誤。(二)恐嚇危害安全罪以被害人致生危害安全為構
    成要件，是判決理由內自應說明認定被害人致生危害安全所
    憑之證據，原判決理由內並未說明被害人致生危害安全所憑
    之證據，亦有可議。被告上訴意旨否認犯罪；及檢察官上訴
    意旨指摘原判決量刑過輕，雖均無理由，但原判決既有上述
    可議之處，應由本院將原判決予以撤銷改判。爰審酌被告犯
    罪之動機、目的、手段，積欠告訴人債務未償還，猶擅自侵
    占告訴人之上開機具，造成告訴人損害非輕，又出言恐嚇告
    訴人，暨其犯罪後猶飾詞否認犯罪，且迄今未能與告訴人達
    成和解等一切情狀，分別量處如主文第2項所示之刑，並就
    恐嚇危害安全罪部分，依中華民國96年罪犯減刑條例第2條
    第1項第3款之規定予以減刑2分之1後，定其應執刑之刑，以
    示懲儆。
四、據上論結，應依刑事訴訟法第369條第1項前段、第364條、
    第299條第1項前段、第300條、刑法第305條、第335條第1項
    、第51條第5款、刑法施行法第1條之1、中華民國96年罪犯
    減刑條例第2條第1項第3款、第7條、第11條，判決如主文。
本案經檢察官丙○○到庭執行職務。
中    華    民    國     98    年    4    月    22    日
            刑事第八庭  審判長法  官  羅  得  村
                              法  官  張  靜  琪
                              法  官  劉  榮  服
以上正本證明與原本無異。
不得上訴。
                              書記官  江  玉  萍
中    華    民    國     98    年    4    月    22    日
附錄論罪科刑法條：
中華民國刑法第305條
以加害生命、身體、自由、名譽、財產之事，恐嚇他人致生危害
於安全者，處2年以下有期徒刑、拘役或3百元以下罰金。
中華民國刑法第335條
意圖為自己或第三人不法之所有，而侵占自己持有他人之物者，
處5年以下有期徒刑、拘役或科或併科1千元以下罰金。
前項之未遂犯罰之。


司法院資訊處製作；財團法人民間司法改革基金會備份。
